臺灣高等法院花蓮分院刑事裁定
110年度聲字第249號
聲  請  人  臺灣高等檢察署花蓮檢察分署檢察官
受  刑  人  陳明進



上列聲請人因受刑人數罪併罰有二裁判以上，聲請定其應執行之
刑（110年度執聲字第119號），本院裁定如下：    
    主  文
陳明進因犯如附表所列之罪所處如附表所示之刑，應執行有期徒
刑陸年拾月。 
    理  由
一、聲請意旨略以：受刑人陳明進因違反毒品危害防制條例等數
    罪，先後經判決確定如附表所載，應依刑法第53條、第51條
    第5款規定，定其應執行之刑，爰依刑事訴訟法第477條第1
    項聲請裁定等語。
二、依刑法第53條應依刑法第51條第5款至第7款之規定，定其應
    執行之刑者，由該案犯罪事實最後判決之法院之檢察官，聲
    請該法院裁定之，刑事訴訟法第477條第1項定有明文。所謂
    該案犯罪事實最後判決之法院，係以最後審理事實諭知判決
    時為準，不問判決確定之先後(最高法院108年度台抗字第28
    5號裁定意旨參照)。亦即，專指有審理事實職權之一、二兩
    審法院而言。不包括第三審法院在內(司法院院字第1571號
    解釋意旨、最高法院104年度台抗字第144號、第281號裁定
    參照)。本件受刑人如附表編號 15-18所示之罪，最後諭知
    罪刑之法院為最高法院，惟依前揭說明，本院仍為如附表所
    示各罪之犯罪事實最後判決之法院(附表編號3-18部分)，本
    院自有管轄權，先此敘明。
三、「裁判確定前犯數罪者，併合處罰之。但有下列情形之一者
    ，不在此限：一、得易科罰金之罪與不得易科罰金之罪。二
    、得易科罰金之罪與不得易服社會勞動之罪。三、得易服社
    會勞動之罪與不得易科罰金之罪。四、得易服社會勞動之罪
    與不得易服社會勞動之罪。前項但書情形，受刑人請求檢察
    官聲請定應執行刑者，依第51條規定定之」；「數罪併罰，
    有二裁判以上者，依第五十一條之規定，定其應執行之刑」
    、「數罪併罰，分別宣告其罪之刑，依下列各款定其應執行
    者：……五、宣告多數有期徒刑者，於各刑中之最長期以上，
    各刑合併之刑期以下，定其刑期。但不得逾三十年。」刑法
    第50條、第53條、第51條第5款分別定有明文。又刑罰之科
    處，應以行為人之責任為基礎，考量人之生命有限，刑罰對
    被告造成之痛苦程度，係以刑度增加而生加乘效果，而非等
    比方式增加，如以實質累加方式執行，刑責恐將偏重過苛，
    不符現代刑事政策及刑罰之社會功能，故透過定應執行刑程
    式，採限制加重原則，授權法官綜合斟酌被告犯罪行為之不
    法與罪責程度、各罪彼此間之關聯性（例如數罪犯罪時間、
    空間、各行為所侵害法益之專屬性或同一性、數罪對法益侵
    害之加重效應等）、數罪所反應被告人格特性與傾向、對被
    告施以矯正之必要性等，妥適裁量最終具體應實現之刑罰，
    以符罪責相當之要求。因此，法院於酌定執行刑時，應體察
    法律恤刑之目的，為妥適之裁量，俾符合實質平等原則（最
    高法院105年度台抗字第626號裁定要旨參照）。
四、經查：
(一)受刑人因犯如附表所示之毒品危害防制條例等數罪，分別經
    臺灣花蓮地方法院及本院判處如附表所示之刑，均經確定在
    案，有如附表所示案件之判決書及臺灣高等法院被告前案紀
    錄表附卷可憑，而其中如附表編號1至2所示之罪刑係得易科
    罰金之刑；附表編號3-14、19-21為不得易科罰金亦不得易
    服社會勞動之刑；附表編號15-18為得易服社會勞動之刑，
    業經受刑人向檢察官請求定應執行刑，有臺灣花蓮地方檢察
    署刑事執行意見狀可按(執聲卷第2頁)，檢察官聲請定其應
    執行之刑，揆諸上開說明，尚無不合，應依刑法第51條規定
    定其應執行之刑。
(二)爰以受刑人之責任為基礎，在外部性界限及內部性界限之範
    圍內，審酌受刑人所犯附表編號1至2之罪曾經臺灣花蓮地方
    法院以109年度聲字第619號裁定應執行有期徒刑10月、附表
    編號3-14所犯數罪曾經本院定應執行有期徒刑4年10月，附
    表編號19-21所犯數罪曾經臺灣花蓮地方法院定應執行有期
    徒刑4年，附表各罪之犯罪類型(均與毒品相關，其中販賣第
    二級毒品部分共15罪)、犯罪時間(大致介於108年至109年間
    )、對法益侵害之程度、各罪彼此間之關連性、此數罪所反
    應行為人之人格特性與犯罪傾向、對受刑人施以矯正之必要
    性，受刑人經本院發函就本件定執行刑案件陳報意見，但未
    依期限陳報(見本院卷第59頁)，但受刑人於前述臺灣花蓮地
    方檢察署刑事執行意見狀曾表示意見稱：附表之案件為同一
    時期的案件等語，兼衡罪刑相當原則及比例原則等，定其應
    執行刑如主文所示。至受刑人所犯如附表編號1、2所示之罪
    雖得易科罰金，但因與其餘附表各編號之罪併合處罰之結果
    而不得易科罰金，自無庸為易科罰金之諭知。
五、爰依刑事訴訟法第477條第1項、刑法第53條、第51條第5款 
      前段，裁定如主文。
中　　華　　民　　國　　111 　年　　2 　　月　　25　　日
                  刑事庭審判長法  官　張宏節
                              法  官  張健河
                              法  官  林碧玲 
以上正本證明與原本無異。
如不服本裁定，應於裁定送達後5日內向本院提出抗告狀。抗告
書狀，並應敘述抗告之理由。
因疫情而遲誤不變期間，得向法院聲請回復原狀。
中　　華　　民　　國　　111 　年　　2 　　月　　25　　日
                              書記官  徐珮綾